臺灣高等法院刑事判決
109年度交上易字第167號
上  訴  人  
即  被  告  陳錦皇



上列上訴人因過失傷害案件，不服臺灣新竹地方法院108年度交
易字第567號，中華民國109年3月3日第一審判決（起訴案號：臺
灣新竹地方檢察署108年度偵字第5567號），提起上訴，本院判
決如下：
    主  文
上訴駁回。
陳錦皇緩刑貳年。
    犯罪事實
一、陳錦皇於民國107年10月31日上午7時55分許，騎乘車號000-
    000號普通重型機車，沿新竹市自由路之東光陸橋由東往西
    方向行駛，行經自由路與自由路16巷（16巷之對向為民族路
    ）之交岔路口，本應注意機車行駛至交岔路口，行進應遵守
    燈光號誌，且依當時天晴、日間自然光線、柏油路面乾燥、
    無缺陷、道路無障礙物、視距良好等情狀，並無不能注意之
    情事，竟疏未遵守燈光號誌，騎車闖紅燈前行至上開交岔路
    口。適鄭月桃騎乘車號000-000號普通重型機車，本在自由
    路16巷口停等，見綠燈號誌而起駛前行，2車發生碰撞，致
    鄭月桃人車倒地，並受有左膝外側脛骨平台骨折之傷害。
二、案經鄭月桃訴由新竹市警察局第二分局報告臺灣新竹地方檢
    察署檢察官偵查起訴。
    理  由
一、查本件被告以外之人於審判外之言詞或書面陳述屬傳聞證據
    部分，檢察官、被告於本院準備程序中表示不爭執證據能力
    ，且迄於言詞辯論終結前亦未聲明異議，復本院認其作成之
    情形並無不當情形，經審酌後認為適當，均應認於本案有證
    據能力。另本件認定事實引用之卷內其餘非供述證據部分資
    料，並無證據證明係公務員違背法定程序取得，且被告亦未
    於言詞辯論終結前表示無證據能力，應可作為本件之證據。
二、上開犯罪事實，業據上訴人即被告陳錦皇於本院審理中坦承
    不諱（本院卷第62頁、第99頁），核與證人即告訴人鄭月桃
    於警詢及偵查中之證述情節相符（見偵5567號卷第6至7、22
    、48至49頁），並有國立臺灣大學醫學院附設醫院新竹分院
    診斷證明書、被告、告訴人鄭月桃之證照、車籍查詢資料；
    道路交通事故現場圖、道路交通事故調查報告表(一)、(二)
    ；現場暨車損照片13幀；107年10月31日監視器畫面翻拍照
    片16幀附卷可稽（見偵5567卷第8頁、第14至17、23至26、2
    8至38頁）。此外，本案交岔路口之交通燈光號誌，於案發
    時段（即上午7時至9時）共有5個時相之情，有新竹市政府
    於109年2月7日以府交管字第1090026792號函附之交通控制
    中心時制計畫報表、109年5月13日函附案發當日行車管制號
    誌時制計畫在卷可憑（見原審卷第119至120頁、本院卷第47
    至50頁）。觀諸該交通控制中心時制計畫報表，可知：(1)
    第二時相：被告行進方向之東光路橋上號誌，先同時亮起左
    轉箭頭、直行箭頭及右轉箭頭綠燈，接續黃燈4秒、紅燈2秒
    ，共25秒，而其餘路口均紅燈。(2)第三時相：告訴人行進
    方向之自由路16巷巷口號誌，亮起可同時左轉、直行及右轉
    之圓形綠燈共10秒，而其餘路口均紅燈。(3)第四時相：告
    訴人行進方向之自由路16巷巷口號誌，仍持續亮起可同時左
    轉、直行及右轉之圓形綠燈，共34秒。此時告訴人之對向即
    民族路號誌，亮起可同時左轉、直行及右轉之圓形綠燈共34
    秒。亦即民族路紅燈號誌倒數10秒起，屬於第三時相之號誌
    。又經原審勘驗「自由路、民族路A2監視器」光碟結果，亦
    核與臺灣新竹地方檢察署於108年6月16日出具之勘驗筆錄（
    含監視器畫面擷取照片11幀）相符（見原審卷第134至136、
    155至168頁、偵5567卷第53至56頁）。而依據原審勘驗筆錄
    、截圖照片（見原審卷第160、161、164頁），佐以上開時
    相內容，可知民族路紅燈號誌倒數10秒起，此時屬於第三時
    相，只有告訴人行進方向之自由路16巷巷口號誌為綠燈共10
    秒，而其餘路口均紅燈。告訴人與16巷口之其他機車騎士往
    前起駛（見原審卷第160、164頁照片），此時被告行進方向
    已為紅燈號誌，參以本案發生碰撞時點，為民族路紅燈號誌
    倒數9秒時（見原審卷第163頁照片）。是本件車禍事故係因
    被告闖紅燈直行所造成，亦可認定。則被告於原審及上訴意
    旨辯稱，是在黃燈時通過停止線云云，係卸責之詞，無足採
    信。
三、按「汽車行駛至交岔路口，其行進、轉彎，應依下列規定：
    一、應遵守燈光號誌或交通指揮人員之指揮，遇有交通指揮
    人員指揮與燈光號誌並用時，以交通指揮人員之指揮為準」
    ，道路交通安全規則第102條第1項第1款定有明文。被告騎
    車時本負有上開注意義務，且依卷附道路交通事故調查報告
    表(一)所載內容，當時天晴、日間自然光線、柏油路面乾燥
    、無缺陷、道路無障礙物、視距良好等情狀，客觀上並無不
    能注意之情事，竟疏未遵守燈光號誌而闖紅燈前行，2車發
    生碰撞，被告自有過失。復經交通部公路總局新竹區監理所
    鑑定結果及交通部公路總局覆議結果，均為相同之認定，此
    有交通部公路總局新竹區監理所於108年8月12日出具之竹監
    鑑字第1080144142號函檢附交通部公路總局新竹區監理所竹
    苗區車輛行車事故鑑定會竹苗區0000000案鑑定意見書（見
    偵5567卷第58至61頁）、交通部公路總局於108年12月12日
    出具之路覆字第1080139840號函（見原審卷第73至74頁）附
    卷可按。再者，本件告訴人之傷勢確因被告之過失所致，是
    被告之過失行為與告訴人之受傷結果間，具有相當因果關係
    。綜上，被告前揭任意性自白與事實相符，應堪採信，本案
    事證明確，被告犯行堪以認定，應依法論科。
四、論罪 
  ㈠被告行為後，刑法第284條第1項業經修正，並經總統於108年
    5月29日修正公布，於同年5月31日生效。修正前刑法第284
    條第1項前段之法定刑為6月以下有期徒刑、拘役或5百元以
    下罰金，修正後同條前段之法定刑提高為1年以下有期徒刑
    、拘役或新臺幣10萬元以下罰金，比較修正前後之規定，修
    正後之規定並未有利於被告，依刑法第2條第1項前段規定，
    應適用修正前刑法第284條第1項前段規定論處。
  ㈡核被告所為，係犯修正前刑法284條第1項前段之過失傷害罪
    。被告肇事後，於犯罪未被有偵查權之機關或公務員發覺前
    ，即向據報前往現場處理之警員承認為肇事人並願接受裁判
    ，有道路交通事故肇事人自首情形紀錄表在卷可參（見偵55
    67卷第18頁），是被告所為合於自首要件，爰依刑法第62條
    前段規定減輕其刑。
五、原審以被告罪證明確，適用修正前刑法第284條第1項前段等
    規定（原審判決據上論斷欄，有關於刑事訴訟法第273條之1
    第1項之記載，顯係誤載，應予刪除），並審酌被告騎乘機
    車闖紅燈前行，致告訴人閃避不及而發生本件車禍事故，被
    告自有過失，且被告為本件車禍之肇事原因，而告訴人措手
    不及，並無肇事因素等情；另審及告訴人所受傷勢程度、於
    原審言詞辯論終結時尚未與告訴人達成和解、兼衡被告之智
    識程度、家庭經濟狀況，暨其犯後態度等一切情狀，量處有
    期徒刑4月，並諭知易科罰金之折算標準，核其認事用法俱
    無違誤。又量刑輕重，係屬法院得依職權自由裁量之事項，
    苟其量刑已以行為人之責任為基礎，並斟酌刑法第57條各款
    所列情狀，而未逾越法定刑度或有濫用權限情事，即不得任
    意指為違法。原審已就被告之量刑刑度詳為審酌如上，其量
    刑既未逾越法定刑度，亦未濫用自由裁量之權限，自難認有
    何不當。從而被告上訴請求從輕量刑，並主張其雖有過失，
    然係為搶黃燈而非闖紅燈等語，業經本院指駁如上，為無理
    由，應予駁回。
六、被告未曾因故意犯罪受有期徒刑以上刑之宣告，有本院被告
    前案紀錄表在卷可查，其因一時失慮致犯本罪，偶罹刑典，
    且已於本院審理中與告訴人達成調解並賠償完畢，彌補告訴
    人所受之損害，告訴人亦表示同意給予緩刑宣告，有臺灣新
    竹地方法院109年度竹簡調字第189號調解筆錄、新竹第一信
    用合作社存入憑條、本院公務電話紀錄可憑（本院卷第69至
    72頁、第81至83頁），本院認被告經此科刑教訓，當知所警
    惕，其所受刑之宣告，以暫不執行為適當，併依刑法第74條
    第1項第1款規定，宣告緩刑2年，以啟自新。　　
據上論斷，應依刑事訴訟法第368條，判決如主文。
本案經檢察官蔡宜臻提起公訴，檢察官鄭堤升到庭執行職務。
中　　華　　民　　國　　109 　年　　7 　　月　　23　　日
                  刑事第十三庭審判長法  官  王國棟
                                    法  官  曹馨方
                                    法  官　呂煜仁
以上正本證明與原本無異。
不得上訴。
                                    書記官　林廷佳
中　　華　　民　　國　　109 　年　　7 　　月　　23　　日
附錄：本案論罪科刑法條全文
修正前刑法第284條第1項：
因過失傷害人者，處6月以下有期徒刑、拘役或5百元以下罰金，
致重傷者，處1年以下有期徒刑、拘役或5百元以下罰金。